臺灣高雄地方法院民事裁定
109年度消債清字第249號
聲  請  人  呂宏文    

代  理  人  陳雅琴律師
    主  文
聲請人呂宏文自中華民國一一○年三月二日下午四時起開始清算
程序。
命司法事務官進行本件清算程序。
    理  由
一、聲請意旨略以：伊無力清償債務，曾依中華民國銀行公會辦
    理消費金融案件無擔保債務協商機制請求共同協商債務方案
    成立，約定自民國95年12月起，分120期，年利率7.5％，每
    月清償新臺幣（下同）11,329元，然勉為償還數期後仍不得
    已毀諾，於109年8月13日具狀向本院聲請更生，嗣表示因失
    業近1年，轉為聲請清算等語。
二、按債務人不能清償債務或有不能清償之虞者，得依本條例所
    定更生或清算程序，清理其債務；債務人對於金融機構負債
    務者，在聲請更生或清算前，應向最大債權金融機構請求協
    商債務清償方案，或向其住、居所地之法院或鄉、鎮、市、
    區調解委員會聲請債務清理之調解；自債務人提出協商請求
    之翌日起逾30日不開始協商，或自開始協商之翌日起逾90日
    協商不成立，債務人得逕向法院聲請更生或清算；債務人於
    法院裁定開始更生程序或許可和解或宣告破產前，得向法院
    聲請清算；法院開始清算程序之裁定，應載明其年、月、日
    、時，並即時發生效力；法院裁定開始更生或清算程序後，
    得命司法事務官進行更生或清算程序；必要時，得選任律師
    、會計師或其他適當之自然人或法人1人為監督人或管理人
    ，消費者債務清理條例（下稱消債條例）第3條、第151條第
    1項、第153條、第80條前段、第83條第1項、第16條第1項分
    別定有明文。
三、經查：
  ㈠聲請人於95年間協商成立後，繳納數期即未行繳款，最大債
    權銀行元大銀行於97年1月報送毀諾（見消債更卷第43頁以
    下，元大銀行陳報狀暨協議書），而聲請人稱毀諾係因幫父
    母還債及自己失業等語（見消債更卷第49頁），債權人元大
    銀行則未提出聲請人申請上開協商時曾提出之收入等相關證
    明，如依財政部高雄國稅局前鎮稽徵所函覆之綜合所得稅核
    定通知書所載，其97年度申報核定所得總額為353,923元（
    見本案卷第44至45頁），平均每月為29,494元（計算式：35
    3,923÷12＝29,494，小數點以下四捨五入；下同），扣除當
    年個人必要生活費用即衛福部社會司所公告97年高雄市最低
    生活費標準10,991元後，餘18,503元，惟聲請人尚申報扶養
    父親呂自強、母親呂洪好味及長女呂○蕓，應已無法負擔每
    月11,329元之還款金額，堪認聲請人因收入不豐，無法持續
    支應必要生活開支及協商款項，而確有不可歸責於己之事由
    ，致履行原協商條件有所困難。
  ㈡次查，聲請人於107年及108年度申報所得均為0元，然其自陳
    向本院聲請清算前2年內有擔任臨時工之薪資每月23,000元
    ，名下無財產，勞工保險於108年3月4日退保。又聲請人自
    陳107年至109年間於自由市○○○街00000號擔任廚房助理（油
    炸師），假日班，工作時間為中午12時至下午5時，雇主為
    洪東平，日薪為1,000元領現，期間有於鳳農市場擔任隨車
    搬運人員，日薪為1,200元領現，每星期約2至3天，每月收
    入約為14,500元，偶有配合宮廟出團擔任轎班人員，每次收
    入為2,000元領現，每月收入為8,000元，因工作不穩定，有
    母親呂洪好味每月資助2,000元及配偶李佩憶每月資助5,000
    元，未領取社會局補助等情，有財團法人金融聯合徵信中心
    前置協商專用債權人清冊（消債更卷第12至13頁）、信用報
    告（消債更卷第15頁）、財政部高雄國稅局107年及108年度
    綜合所得稅各類所得資料清單及總歸戶財產查詢清單（消債
    更卷第16至18頁）、勞工保險被保險人投保資料表（消債更
    卷第19頁）、戶籍謄本（消債更卷第24頁）、高雄市政府社
    會局社會福利資訊料查詢表（消債更卷第36至37頁）、財產
    及收入狀況說明書（消債更卷第52至54頁）、債權人清冊（
    消債更卷第55頁）、存摺（本案卷第12至13頁）、工作說明
    （本案卷第18頁）、商業保險投保資料查詢結果表（本案卷
    第19頁）、勞動部勞動力發展署高屏澎東分署函（消債更卷
    第46頁）、呂洪好味出具資助切結書（本案卷第48頁）、李
    佩憶出具資助切結書（本案卷第49頁）、收入切結書（本案
    卷第55至56頁）在卷可參。故本院審酌上情，認為核算聲請
    人目前償債能力之基礎以其於市場工作之薪資每月14,500元
    ，加計廟會活動收入8,000元、配偶及母親資助共7,000元，
    合計每月29,500元為基準。
  ㈢關於聲請人個人日常必要支出部分，聲請人陳稱居住房屋坐
    落之土地原係高雄市政府所有，由胞妹呂惠萍申貸並登記於
    呂惠萍名下，聲請人全家與父母同住並共同負擔貸款等語，
    有高雄市政府財政局函、高雄市政府地政局前鎮地政事務所
    函、呂惠萍之高雄銀行存摺（李佩憶每月轉入19,000元）在
    卷可稽（本案卷第28至33頁）。按債務人必要生活費用，以
    最近一年衛生福利部或直轄市政府所公告當地區每人每月最
    低生活費一點二倍定之，消債條例第64條之2第1項定有明文
    。本院參酌衛福部社會司所公告110年度高雄市最低生活費
    標準為13,341元。又該最低生活費用之標準，係照當地最近
    1年平均每人消費支出60％，依其基準之家庭收支調查報告調
    查表格式所示有關經常性支出之調查項目，其原即包括利息
    支出、食品、衣著、房租及水費、電費、醫療保健、交通、
    娛樂、教育等基本生活需求。本院認在聲請人並無特殊需求
    ，應以此最低生活費之1.2倍即16,009元認係其個人必要生
    活費用。
  ㈣至扶養費支出部分，聲請人主張扶養未成年長女，每月扶養
    費3,000元。經查，聲請人與配偶李佩憶育有之長女呂○蕓係
    94年12月生，107年及108年度申報所得均為0元、名下無財
    產，未領取社會局補助等情，有戶籍謄本、稅務電子閘門財
    產所得調件明細表、學生證、存摺、高雄市政府社會局社會
    福利資訊料查詢表在卷可憑（消債更卷第41至42頁、本案卷
    第26至27、本案卷第38至39、本案卷第50頁）。扶養費用數
    額部分，按受扶養者之必要生活費用，準用第1項規定計算
    基準數額，並依債務人依法應負擔扶養義務之比例認定之，
    消債條例第64條之2第2項亦有明定。準此，聲請人所應負擔
    未成年長女之扶養費，以110年度高雄市每人每月最低生活
    費13,341元之1.2倍即16,009元計算，由聲請人與配偶共同
    分擔後，聲請人負擔長女每月之扶養費即應以8,005元（計
    算式：16,009÷2＝8,005）為度，而聲請人主張每月支出扶養
    費3,000元，低於本院計算之基準，係屬合理。
  ㈤綜上所述，以聲請人現每月收入29,500元為其償債能力基準
    ，扣除個人必要生活費16,009元及長女扶養費3,000元後，
    餘10,491元，而聲請人目前負債總額為1,221,584元（參聯
    徵中心債權人清冊，包含：台北富邦銀行、元大銀行、中國
    信託銀行），以聲請人每月所餘按月攤還結果，如不計利息
    ，需約10年（計算式：1,221,584÷10,491÷12≒9.7）始能清
    償完畢，如加計利息負擔，其還款年限顯然更長，堪認聲請
    人確有不能清償債務之情事，則聲請人向本院聲請清算，應
    予准許，爰命司法事務官進行本件清算程序。
四、依消債條例第11條第1項、第83條第1項、第16條第1項，裁
    定如主文。
中　　華　　民　　國　　110 　年　　3 　　月　　2 　　日
                  民事庭　法　官　  賴寶合
以上正本係照原本作成。
本裁定不得抗告。
中　　華　　民　　國　　110 　年　　3 　　月　　2 　　日
                          書記官    胡美儀